臺北高等行政法院判決
111年度交上字第171號
上  訴  人  吳承翰                                     

被 上訴 人  臺北市交通事件裁決所


代  表  人  蘇福智（所長）

上列當事人間交通裁決事件，上訴人對於臺灣新北地方法院中華
民國111年4月29日111年度交字第129號行政訴訟判決，提起上訴
，本院判決如下：
    主  文
上訴駁回。
上訴審訴訟費用新臺幣750元由上訴人負擔。
　　事實及理由
一、事實概要：上訴人於民國110年12月5日12時許，駕駛車牌號
    碼000-0000號營業小客車（下稱系爭汽車），行經臺北市文
    山區景興路與景華街之交岔路口（下稱系爭路口）左轉彎時
    ，與對向車道直行之車牌號碼000-000號普通重型機車（下
    稱系爭機車）發生交通事故，經臺北市政府警察局交通警察
    大隊（下稱舉發機關）執勤員警前往現場處理查明後，發現
    上訴人有「轉彎車不讓直行車先行」、「違反道路交通安全
    規則肇事致人受傷」等違規事實，遂於111年1月3日填製北
    市警交字第A1A304811號舉發違反道路交通管理事件通知單
    予以舉發，記載應到案日期為111年2月12日前，並於111年1
    月3日入案移送被上訴人處理。上訴人嗣於111年1月8日向被
    上訴人提出申訴不服舉發，經被上訴人函請舉發機關查明上
    訴人陳述情節及違規當時情形後，仍認違規事實明確，乃依
    道路交通管理處罰條例（下稱道交條例）第48條第1項第6款
    、第61條第3項等規定，以111年2月17日北市裁催字第22-A1
    A304811號違反道路交通管理事件裁決書（下稱原處分）裁
    處上訴人罰鍰新臺幣（下同）900元，並記違規點數各1點、
    3點（合計4點）。上訴人不服，提起行政訴訟，經臺灣新北
    地方法院（下稱原審）以111年4月29日111年度交字第129號
    行政訴訟判決駁回（下稱原判決），上訴人仍不服，提起本
    件上訴。 
二、上訴人起訴主張及訴之聲明、被上訴人於原審之答辯理由及
　　聲明、原判決認定之事實及理由，均引用原判決書所載。
三、上訴人主張略以：道交條例第48條第1項第6款轉彎車不讓直
    行車先行之規定所描述之違規行為實屬廣義，所謂「不讓」
    因個人見解不同而有爭議，應比較傾向於蓄意、搶先而不讓
    之行為，而上訴人並無蓄意與搶先意圖，轉彎時確實有放慢
    車速，並有轉彎車應禮讓直行車之觀念及行為。依上訴人角
    度來看當時對向車道實屬沒有車輛要通過，從上訴人通過路
    口中心線到對向系爭機車滑倒僅約1秒，故上訴人通過路口
    駛出電線杆遮蔽範圍意識到有直行車時，以常人反應能力實
    屬反應不及，不存在故意及過失。上訴人當時在路口中心時
    已是黃燈狀態，也可能因為妨礙車輛通行而違反道交條例第
    58條第3款「汽車駕駛人，駕駛汽車有下列情形之一者，處
    新臺幣六百元以上一千二百元以下罰鍰：三、行至有號誌之
    交岔路口，遇有前行或轉彎之車道交通擁塞而逕行駛入交岔
    路口內，致號誌轉換後仍未能通過，妨礙其他車輛通行。」
    之規定。上訴人因本次違規所受處罰實屬略為嚴厲等語。並
    聲明：原判決廢棄。原處分撤銷。
四、本院經核原判決於法尚無違誤，就上訴理由再補充如下。
㈠、查，依上訴人於肇事當日由警方製作之交通事故談話紀錄表
    ，上訴人關於肇事情形之陳述略以：我是由景興路南向北行
    駛第1車道左轉景華街往西邊時，當下是綠燈要轉黃燈時，
    我車身左轉到路口中央，在對向車道第2車道有部公車北向
    南行駛到路口前停車，我繼續緩慢左轉時遭到一部機車由北
    往南直行第1車道碰撞，我覺得對方闖紅燈與超速等語。有1
    10年12月5日道路交通事故談話紀錄表可參（原審卷第83頁
    ）。再對照系爭汽車的行車紀錄器擷取照片，在12時23分15
    秒時的兩張照片中央位置，可以看到當時路口燈號為黃燈，
    對向第2車道有1輛公車在停止線後方，對向第1車道有系爭
    機車直行並已通過停止線，行車紀錄器是從系爭汽車前擋風
    玻璃往前方拍攝的角度與視野範圍，系爭機車並沒有被路口
    中央分隔島電線桿阻擋視線，有該照片可參（原審卷第105
    頁）。另對照從系爭車輛車尾角度拍攝之路口監視器擷取照
    片，可知在上訴人左轉彎之前，系爭機車已經行駛至系爭路
    口而得以被上訴人所看見，有該照片可參（原審卷第109頁
    ）。綜合上述資料可知上訴人行駛至系爭路口轉彎時，可看
    見對向第2車道公車停車而繼續緩慢左轉，且當時亦可看見
    對向第1車道有系爭機車行駛而來，並非如上訴人所主張被
    中央分隔島電線桿阻擋其視線，縱使電線桿阻擋視線，上訴
    人更應停車確認對向無來車後始可繼續前行，然上訴人捨此
    不為而繼續左轉彎並肇事，足證上訴人有「汽車駕駛人轉彎
    時，轉彎車不讓直行車先行」之違規行為。
㈡、按94年12月28日總統華總一義字第09400212581號令公布道交
    條例第48條第1項第6款修正條文，依立法院部分委員提案之
    修正說明略以：「如何斷定轉彎車已達中心處開始轉彎，實
    際駕車時雖難以認定，反造成駕駛人爭先搶道，發生事故。
    故規定轉彎車一律須讓直行車先行，爰修正第6款規定」，
    可見道交條例第48條第1項第6款規定正係為避免駕駛人爭先
    搶道發生事故而修正。上訴人之行為已經違反道交條例第48
    條第1項第6款規定，亦即有違該條款為避免駕駛人爭先搶道
    發生事故之修法意旨，原判決維持原處分而為上訴人不利之
    認定並無違誤。從而，上訴人所稱依其角度當時對向車道並
    無車輛通過，從上訴人通過路口中心線到系爭機車滑倒僅約
    1秒，實屬反應不及而無故意過失部分，核與事證不符而無
    可採。
㈢、再者，肇事當時上訴人駕駛系爭汽車於號誌轉換為紅燈之前
    已進入系爭路口欲左轉，且系爭路口當時僅系爭汽車1輛欲
    左轉彎，故上訴人並無前行或轉彎之車道交通擁塞而逕行駛
    入交岔路口內之情形，並不會構成違反道交條例第58條第3
    款之情事，故上訴人所稱為避免違反道交條例第58條第3款
    部分，亦無可採。
㈣、至於原處分依道交條例第48條第1項第6款、第61條第3項、道
    路交通管理事件統一裁罰基準及處理細則附件所示統一裁罰
    基準表中有關道路交通管理處罰條例第48條第1項之裁罰基
    準內容等規定，裁處上訴人罰鍰900元，並記違規點數各1點
    、3點（合計4點），經核於法相符，並無過重情形。故上訴
    人所稱本次違規所受處罰實屬略為嚴厲部分，亦無理由。
五、綜上所述，原判決已就其調查證據結果及得心證之理由，就
    上訴人之主張何以不足採取，予以指駁甚明，並無判決違背
    法令之情形。上訴論旨指摘原判決違背法令，求予廢棄，為
    無理由，應予駁回。
六、依行政訴訟法第237條之9第2項準用第237條之8第1項規定，
    交通裁決事件之上訴，行政法院為訴訟費用之裁判時，應確
    定其費用額。本件上訴人對於交通裁決事件之上訴，既經駁
    回，則上訴審訴訟費用750元自應由上訴人負擔，且上訴人
    於上訴時預為繳納（本院卷第7頁之原審法院自行收納款項
    收據），爰確定訴訟費用額如主文第2項所示。
七、結論：本件上訴為無理由，依行政訴訟法第237條之9第2項
    、第236條之2第3項、第255條第1項、第237條之8第1項、第
    98條第1項前段，判決如主文。
中　　華　　民　　國　　111 　年　　6 　　月　　30　　日
                    臺北高等行政法院第六庭
                              審判長法  官　 陳心弘
                          　        法  官　 高維駿
                                    法  官　 郭銘禮
上為正本係照原本作成。
不得上訴。
中　　華　　民　　國　　111 　年　　6 　　月　　30　　日
                                    書記官   林淑盈